臺灣新竹地方法院民事簡易判決  
109年度竹簡字第571號
原      告  黃龍枝  
被      告  楊竣安  
上列當事人間確認本票債權不存在事件，本院於民國110 年1月2
5日辯論終結，判決如下：
    主      文
確認被告所持有如附表所示之本票債權，於超過新臺幣貳萬元部
分之票據債權不存在。
訴訟費用新臺幣壹仟元由被告負擔。
    事實及理由
壹、程序方面：
    按確認法律關係之訴，非原告有即受確認判決之法律上利益
    者，不得提起，民事訴訟法第247條第1項前段亦有明定。又
    所謂「即受確認判決之法律上利益」，係指法律關係之存否
    不明確，原告主觀上認其法律上之地位有不安狀態存在，且
    此種不安狀態，能以確認判決將之除去者而言（最高法院52
    年度台上字第1240號判決意旨參照）。本件被告執原告簽發
    如附表所示之本票乙紙（下稱系爭本票），向本院聲請本票
    裁定，經本院以109年度司票字第1884號裁定准予強制執行
    等情，業經本院依職權調取上開卷宗核閱無訛。惟系爭本票
    既由被告持有且行使票據權利，而原告否認被告就系爭本票
    超過新臺幣（下同）2萬元之部分對其有債權存在，則其等
    就系爭本票債權存在與否顯已發生爭執，致原告在私法上之
    地位有受侵害之危險，而此不安狀態得藉本件確認判決加以
    除去，揆諸前開說明，原告提起本件訴訟，自有即受確認判
    決之法律上利益，合先敘明。
貳、實體方面：
一、原告主張：原告於民國109年9月6日向被告借款5萬元，應被
    告要求簽發面額5萬元之系爭本票，嗣原告於109年9月16日
    清償本金3萬元，故被告就系爭本票債權於超過2萬元部分之
    票據債權並不存在，然被告卻執系爭本票就面額5萬元向本
    院聲請本票裁定，爰提起本件訴訟，並聲明：如主文第1項
    所示。
二、被告則以：原告於109年9月6日向其款5 萬元，除簽發系爭
    本票外，另簽立借據，兩造約定109年9月16日或17日應全部
    清償，惟109年9月16日原告僅償還3萬元，翌日本應再償還2
     萬元，然被告未依約清償，嗣後便置之不理。原告欠錢應
    該要還錢，且原告可以隨時找到被告，為何一定要起訴至法
    院等語資為抗辯。並聲明：原告之訴駁回。
三、得心證之理由：
    按本票固為無因證券，票據債務人不得以自己與發票人或執
    票人前手間所存在之抗辯事由，對抗執票人。然發票人非不
    得以自己與執票人間所存之抗辯事由對抗執票人，此觀諸票
    據法第13條本文規定之反面解釋可明（最高法院81年度台上
    字第879號判決要旨可資參照）。原告主張兩造為系爭本票
    直接前後手關係，為被告所不爭執，堪信屬實，揆諸前揭說
    明，原告自得以其與被告間之原因關係抗辯事由對抗被告。
    其次，原告前開主張之事實，業據提出兩造間LINE通訊軟體
    之對話紀錄為證，並經本院依職權調取109年度司票字第188
    4號本票裁定案卷查核無誤，復為被告所不爭執，亦堪認為
    真正。職是，原告主張兩造間於109年9月6日成立5萬元借貸
    契約，原告為此簽發系爭本票，其中3萬元借款已經清償，
    尚餘2萬元未償，既經認定屬實，則原告請求確認被告所持
    有之系爭本票，於票面金額超過2萬元部分，對原告之本票
    債權不存在，即屬有據。從而，原告訴請如主文第1項所示
    ，為有理由，應予准許。
四、至109年度司票字第1884號本票裁定案件，被告執另紙109年
    4月17日原告所簽發、面額10萬元、109年4月30日到期之本
    票，原告已明確表示該10萬元本票非本件起訴範圍（見本院
    卷第29頁）。又兩造間於109年6月5日或同年月14日之借貸
    ，亦與本件無關。從而，兩造就前開10萬元本票債務是否清
    償、109年6月間借款有無償還、原告應否讓渡汽車等所為之
    主張及抗辯，俱與本件無涉，本院自無審酌之必要，附此敘
    明。
五、被告對於原告已清償3萬元之事實雖不爭執，然被告確實執
    系爭本票向本院聲請面額5萬元之本票裁定，足認被告就系
    爭本票行使之票據權利為5萬元，本件自不能認有民事訴訟
    法第80條之情事，爰依民事訴訟法第78條之規定，諭知本件
    訴訟費用由被告負擔，並確定訴訟費用額如主文第2項所示
    。
中　　華　　民　　國　　110 　年　　2 　　月　　24　　日
                  新竹簡易庭  法  官  李珮瑜
上正本係照原本作成。
如對本判決上訴，須於判決送達後20日內向本院提出上訴（須按
他造當事人之人數附繕本）；如委任律師提起上訴者，應一併繳
納上訴審裁判費。
中　　華　　民　　國　　110 　年　　2 　　月　　24　　日
                              書記官  蕭宛琴
　　　　　　　　　　　　　　　
附表：
發票人   票載發票日   （民  國） 受款人 票面金額 (新臺幣) 到期日 本票號碼 黃龍枝 109年9月6日 未記載 5 萬元 未記載 CH692152 備註：業經本院核發109 年度司票字第1884號本票裁定